台灣台北地方法院民事判決　　　　　　 95年度簡上字第461號
上　訴　人　丁○○（原名鄧鴻敦）
　　　　　　丙○○
被　上訴人　財資企業股份有限公司
法定代理人　乙○○
訴訟代理人　甲○○
上列當事人間請求履行契約等事件，上訴人對於中華民國95年 6
月23日本院台北簡易庭95年度北簡字第 19802號第一審判決提起
上訴，本院於中華民國96年 6月25日言詞辯論終結，判決如下：
    主    文
原判決關於命上訴人給付超過新台幣壹拾肆萬伍仟參佰柒拾玖元
及自民國九十四年四月八日起至清償日止按週年利率百分之二十
計算之利息部分，及該部份假執行之宣告，暨訴訟費用之裁判均
廢棄。
前開廢棄部分，被上訴人在第一審簡易之訴駁回。
其餘上訴駁回。
第一、二審訴訟費用由上訴人負擔三分之二，餘由被上訴人負擔
。
    事實及理由
甲、程序部分：
(一)按訴訟標的對於共同訴訟之各人必須合一確定者，若共同訴
    訟人中一人之行為有利益於共同訴訟人者，其效力及於全體
    ；不利益者，對於全體不生效力，民事訴訟法第56條第1 款
    定有明文。又民法第275 條規定連帶債務人中之一人受確定
    判決，而其判決非基於該債務人之個人關係者，為他債務人
    之利益亦生效力，故債權人以各連帶債務人為共同被告提起
    給付之訴，被告一人提出非基於其個人關係之抗辯有理由者
    ，對於被告各人即屬必須合一確定，即應適用民事訴訟法第
    56條第1 款之規定（最高法院33上字第4810號判例、41年台
    抗字第10號判例參照）。是連帶債務人中之一人提出上訴，
    亦須非基於個人關係之抗辯，且經法院認為有理由者，始有
    民事訴訟法第56條第1 款規定之適用，其上訴效力始及於其
    他連帶債務人（共同訴訟人）。經查，原審判命上訴人丁○
    ○、丙○○應連帶給付被上訴人218,069 元（原審判決主文
    第一項誤繕上訴人應連帶給付被上訴人218,096 元），及自
    民國94年4 月8 日起至清償日止，按年息20％計算之利息，
    上訴人丁○○抗辯被上訴人請求給付之金額與實情不符而提
    起本件上訴，經本院審酌後，認其前揭抗辯部分有理由（詳
    後述），故上訴人丁○○係以非基於個人關係之抗辯而提起
    本件上訴，且有利於同造之丙○○，依上開說明，其上訴之
    效力及於原審同造之共同訴訟人丙○○，爰併列丙○○為上
    訴人，合先敘明。
(二)又上訴人丙○○未於言詞辯論期日到場，核無民事訴訟法第
    386 條所列各款情形，爰依被上訴人之聲請，由其一造辯論
    而為判決。
乙、實體部分：
一、被上訴人主張：上訴人丙○○邀同上訴人丁○○、訴外人鄧
    月英為連帶保證人，於85年間，以馬自達牌自用小客車一輛
    為標的物，與被上訴人訂立附條件買賣契約（下稱系爭契約
    ），約定上訴人丙○○自85年7 月25日起至88年6 月25日止
    ，按月給付原告新台幣（下同）18,600元，共36期，分期款
    總價款共計669,600 元，詎上訴人丙○○自第10期起即未依
    約給付，為此被上訴人依約取回車輛，經拍賣該車取得
    314,000 元，嗣訴外人鄧月英清償150,000 元，被上訴人依
    約抵沖相關費用及利息後，上訴人等尚欠218,069 元未償還
    ，為此被上訴人依系爭契約約定，請求上訴人連帶給付被上
    訴人218,069 元，及自94年4 月8 日起至清償日止，按年息
    20％計算之利息等語。
    並聲明：上訴駁回。
二、上訴人則以：上訴人及連帶保證人已清償許多金額，被上訴
    人請求給付之金額與實情不符，原審判決理由亦有諸多不合
    理之處等語，資為抗辯。
    並聲明：原判決廢棄，駁回被上訴人在第一審之訴。
三、本院得心證之理由：
(一)本件被上訴人主張上訴人丙○○協同上訴人丁○○及訴外人
    鄧月英為連帶保證人，於85年間簽訂系爭附條件買賣契約，
    分期款總價款共計669,600 元，惟上訴人丙○○給付分期款
    18,600元共9 期即167,400 元後，即未依約續行繳款，經被
    上訴人依法取車，並於86年9 月28日公開拍賣該車得款
    314,000 元，經先充抵取車及拍賣該車之費用21,491元及遲
    延利息計8,378 元後，至86年9 月28日止，尚餘本金
    218,069 元未清償等情，業據其提出附條件買賣契約書、債
    權計算書、費用明細表等文件影本各1 件（參原審卷第4 頁
    至第7 頁）為證。上訴人就上開附條件買賣契約之真正雖未
    予爭執，惟以前詞置辯。經查：上開被上訴人所提出債權
    計算書之遲延利息計算方式，核與系爭附條件買賣契約所載
    內容相符；而被上訴人所提出費用明細表所列項目，包括
    拍賣費用、強制取車費用、燃料費、債務人之不動產鑑價費
    、指界費、拍賣公告費等，亦核屬必要；是被上訴人主張上
    訴人等至86年9 月28日止，尚餘本金218,069 元未清償一節
    ，堪信屬實。
(二)又訴外人鄧月英雖於91年8 月29日繳付150,000 元，而經被
    上訴人免除訴外人鄧月英之個人保證人責任；惟「買方履行
    遲延時，自遲延日起按日息萬分之5.5 計付利息。」等語，
    為兩造所簽訂之附條件買賣契約第16條所明載，是若有遲延
    之情事，上訴人等與訴外人鄧月英每日即須負擔遲延利息
    119.49元（計算式：218,069 ×20％÷365 ≒119.49）。而
    債務人對於債權人欠有本息而為給付者，如未得債權人之同
    意，應以之先充利息之清償，不能主張係屬還本，民法第
    323 條前段定有明文，並有最高法院18年上字第1661號判例
    可資參照。從而，被上訴人主張訴外人鄧月英前揭所繳付之
    150,000 元，係先抵充86年9 月29日起至94年4 月7 日止之
    利息，而未抵充原本，亦屬可採。
(三)再按債權人向連帶債務人中之一人免除債務，而無消滅全部
    債務之意思表示者，除該債務人應分擔之部分外，他債務人
    仍不免其責任，民法第276 條第1 項定有明文。是依上開規
    定，債權人向連帶債務人中之一人免除債務，而無消滅全部
    債務之意思表示者，就該債務人應分擔之部分，他債務人亦
    可同免其責任（最高法院82年台上字第743 號判決參照）。
    經查，連帶債務人鄧月英於91年8 月29日繳付150,000 元後
    ，被上訴人同意免除鄧月英之連帶債務，此業經被上訴人於
    本院審理時陳明甚詳（見本院卷第28頁之言詞辯論筆錄、第
    30頁之民事言詞辯論狀、第40頁之準備程序筆錄）。又連帶
    債務人相互間，除法律另有規定或契約另有訂定外，應平均
    分擔義務，民法第280 條前段亦有明文。而上訴人丁○○、
    丙○○與訴外人鄧月英相互間並未約定各自之應分擔額一情
    ，亦經上訴人於本院審理時陳述明確（見本院卷第47頁之言
    詞辯論筆錄），是依前揭民法第280 條前段之規定，訴外人
    鄧月英之應分擔額即為72,690元（計算式：218,069 ÷3 ≒
    72,690）。從而，依上開說明，上訴人丁○○、丙○○向被
    上訴人為給付時，即得扣除鄧月英應分擔之部分即72,690元
    ，故上訴人等應給付被上訴人之本金部分應為145,379 元（
    計算式：218,069 －72,690＝145,379） 。
(四)末按保證債務之所謂連帶，係指保證人與主債務人負同一債
    務，對於債權人各負全部給付之責任者而言（最高法院45年
    度台上字第1426號判例參照）；又連帶債務之債權人，得對
    於債務人中之一人或數人或其全體，同時或先後請求全部或
    一部之給付，連帶債務未全部履行前，全體債務人仍負連帶
    責任；民法第272 條第1 項、第273 條分別定有明文。綜前
    所述，本件連帶債務，扣除訴外人鄧月英女應分擔之部分後
    ，被上訴人請求上訴人丁○○、丙○○連帶給付145,379 元
    及自94年4 月8 日起至清償日止，按年息20％計算之利息，
    為有理由，超過此部分金額之請求，則屬無據，應予駁回。
    原審就超出上開應准許之部分，為上訴人敗訴之判決，並依
    職權為假執行之宣告，自有未洽，上訴意旨就此部分指摘原
    判決不當，求予廢棄改判，為有理由，爰由本院予以廢棄改
    判如主文第2 項所示。至於上開應准許部分，原審判命上訴
    人連帶給付，及為假執行及免假執行之宣告，核無違誤，上
    訴意旨就此部分仍執陳詞，指摘原判決不當，求予廢棄，為
    無理由，應予駁回此部分之上訴。
四、本件事證已臻明確，兩造其餘主張陳述及所提之證據，經本
    院斟酌後，認與判決結果不生影響，均毋庸再予論述，附此
    敘明。
五、據上論結，本件上訴人之上訴為一部有理由，一部無理由，
    依民事訴訟法第436條之1第3項、第449條第1項、第450條、
    第79條，判決如主文。
中　　華　　民　　國　　96　　年　　7　　月　   16　　日
                 民事第二庭    審判長法　官　鄭純惠
                                     法  官  林欣蓉
                  　　　　　　　　　 法　官　黃蓓蓓
以上正本係照原本作成
本判決不得上訴
中　　華　　民　　國　　96　　年　　7 　　月　　16　　日
                                     書記官　劉碧輝
